【裁判字號】    89,易,206
【裁判日期】    890724
【裁判案由】    侵占
【裁判全文】
台灣苗栗地方法院刑事判決                          八十九年度易字第二六號
    公  訴  人  臺灣苗栗地方法院檢察署檢察官
    被      告  戊○○
右列被告因背信案件，經檢察官提起公訴（八十八年度偵字第五一五七號），本院判
決如左：
    主  文
戊○○為他人處理事務，意圖為第三人不法之利益，而為違背其任務之行為，致生損
害於本人之利益，累犯，處有期徒刑陸月。
    事  實
一、戊○○前因賭博案件，經台灣新竹地方法院判處有期徒刑五月確定，於八十三年
    十月十四日易科罰金執行完畢。前因丙○○於八十六年十二月二日以新台幣（下
    同）二百五十萬元以甲○○名義共同投資銨成建設股份有限公司（下稱銨成公司
    ）二十萬股股份（其中甲○○僅持二百十萬元投資銨成公司侵占五十萬元部分檢
    察官另行偵辦中），後因戊○○約於八十七年十二月底先接受甲○○之託前往苗
    栗縣竹南鎮○市路○段二六一號銨成公司處理上開股權事宜，因遭銨成公司以甲○○與丙○○因上開股權訴訟中為由加以拒絕而無無法辦理。戊○○明知甲○○
    於八十八年七月間將投資銨成公司二十萬股股份，在丙○○拍賣上開股份前已移
    轉其兄乙○○十萬股僅剩十萬股（此部分檢察官另行偵辦中），甲○○仍同意將
    銨成公司每股面額新台幣（下同）十元之股份二十萬股讓與丙○○，作為清償上
    開投資款項之用，甲○○與丙○○並簽訂股份讓與書。惟因甲○○拒絕交付上開
    公司股票同時無誠意偕同辦理股份移轉手續，經丙○○向法院聲請強制執行後，
    甲○○、乙○○兄弟推薦戊○○於八十八年一月間代理丙○○前往銨成公司辦理
    股份之移轉並領取股利手續，由丙○○於八十八年一月三十日出具授權書，並於
    數天後交予戊○○持往銨成公司丁○辦理股權移轉及領取股利七十萬元等事，戊○○為他人處理事務之人，其於八十八年八月間向銨成公司領取出售丙○○所有
    上開轉售十萬股股權所得一百萬元及紅利七十萬元，銨成公司於八十八年八月四
    日、同年八月二十日以五十萬元三張及二十萬元支票作為上開付款方式，戊○○
    未將領取上開金額交付丙○○，亦未經丙○○同意，意圖為第三人之利益，損害
    丙○○之利益，反將其中一百萬元交付綽號「紅龍」成年人、丁○作為清償甲○○以乙○○名義為發票人三張向丁○等人調借現金之欠款；七十萬元作為清償不
    知情之代替甲○○清償銀行借款之保證人徐豪均四十萬元、甲○○積欠乙○○三
    十萬元互助會款，而違背丙○○委託之任務，致損害丙○○應得出售股權及應領
    取紅利合計一百七十萬元。
二、案經被害人丙○○訴請送臺灣苗栗地方法院檢察署檢察官偵查起訴。
    理  由
一、被告戊○○對於先為案外人甲○○辦理前開股權事宜無法辦理，再持告訴人丙○○於八十八年一月三十日出具授權書，前往銨成公司丁○辦理股權移轉及領取股
    利等事，於八十八年八月間計向銨成公司領取出售上開十萬股股權所得一百萬元
    及紅利七十萬元，將上開款項未交付丙○○亦未經丙○○同意，反將其中一百萬
    元交付綽號「紅龍」成年人、丁○作為清償甲○○以乙○○名義為發票人三張調
    借現金之欠款；七十萬元作為清償不知情之代替甲○○清償銀行借款之保證人徐
    豪均四十萬元、甲○○積欠乙○○三十萬元互助會款之事實固予已承認，惟辯稱
    伊係代理甲○○處理上開股權事宜，並未代理丙○○等情，惟查：
   （一）案外人甲○○與告訴人丙○○合夥投資興建房屋，有告訴人提出合夥契約
書附卷可查（偵卷第二四頁），而案外人甲○○於八十八年一月三十日將
         所有銨成公司二十萬股股權讓與告訴人丙○○，有卷附股份讓與書附卷可
         明（偵卷第六頁）；甲○○委託丙○○，再由丙○○委託戊○○前往銨成
         公司辦理股權轉讓事宜，有甲○○與丙○○、丙○○與甲○○簽署之授權
         書各一紙附卷可證（偵卷第七、八頁）。而被告戊○○持上開授權書前往
         銨成公司領取一百七十萬元事實，有證人即任職銨成公司董事丁○結證：
         「丙○○夫妻委託戊○○來公司處理甲○○的股份，股金一百萬元、紅利
         七十萬元均交戊○○，共開四張支票交戊○○，因甲○○把股份轉給陳火
         土，丙○○又打委託給戊○○來公司處理股份之事，我們才付款給戊○○
         一百七十萬元轉交丙○○」（偵卷第六十四頁背面、第六十五頁、第七十
         一頁）、及本院八十九年六月十二日審理中證稱：「我總共交四張支票給
         戊○○，五十萬元三張、二十萬元一張，見到授權書及讓渡契約書才交錢
         我看到二份授權書，戊○○在公司出示丙○○授權書」屬實，而證人即銨
         成公司董事長庚○○於上開審理中亦證稱在戊○○來處理前，丙○○以拍
         賣取得股份，乙○○在丙○○拍賣前取得股權十萬股，公司由丁○處理等
         情明確；證人乙○○證稱：戊○○交給我三十萬元（見偵卷第七十頁背面
         ），復有證人丁○提出被告於八十八年八月四日領取一百萬元簽署之收據
         附卷可稽；而被告於本院八十九年六月十二日審理中供稱丁○看到丙○○
         之授權書才讓我處理，顯見被告如無持告訴人丙○○出具之授權書前往銨
         成公司，則該公司根本不願交付一百七十萬元，亦為其先前無法替甲○○
         處理股權轉讓之原因，則被告既然與告訴人簽訂授權書，接受告訴人委託
         前往銨成公司處理股權及領取股利之任務，則在領取上開一百七十萬元出
         售股權之股金及股利時，即有交付告訴人即委託人之義務，被告未將上開
         款項交付予告訴人，反將上開款項替甲○○清償債務，其中一百萬元交付
         綽號「紅龍」許安宜、丁○、乙○○；其中四十萬元交付乙○○，三十萬
         元交付於徐豪均，意圖為甲○○之不法利益，而損及告訴人丙○○委任之
         事務所應得一百七十萬元及其利息之權益即明。
   （二）又查被告係與告訴人丙○○簽訂授權書前往銨成公司處理股權事宜，契約
         之當事人為告訴人丙○○，即告訴人丙○○為委任人，被告為受任人，若
         如被告所言前往銨成公司處理股權事宜，遇到與告訴人陳述不對無法處理
         上開股權轉讓事宜，欲解除委託任務，則需將解除契約之意思表示通知告
         訴人丙○○，然被告未直接通知丙○○，反通知乙○○欲解除委任事務，
         為被告於本院審理中所自陳，而乙○○並未通知告訴人，有告訴人及其陳
         莊鳳英否認被告告知解除委任之陳述在卷筆錄可資為證，則被告解除委任
         之意思通知既然未到達告訴人，則不生解除委任契約之法律效果，被告仍
         為告訴人之委託辦理股權事宜之人，即被告前往銨成公司所領取之一百七
         十萬元，依約應交付告訴人，被告未經告訴人之同意或授權，逕將款項交
         付甲○○之債權人綽號「紅龍」許安宜、丁○、乙○○、徐豪均，替余明
         山清償債務，致損害告訴人之權益，其違背委任事務明顯。被告於本院審
         理中屢次供稱聽從乙○○之說法將所領款項還給甲○○之其他債權人，但
         被告之委任人係告訴人，並非乙○○，如此辯稱，尚非有利於被告之證詞
         。被告前往銨成公司辦理股務所持之授權書係告訴人所開立，有上開授權
         書附卷及被告、告訴人、銨成公司公司董事丁○之陳詞可證，被告辯稱主
         觀認定係接受甲○○委託辦理，與事實不符，尚難認為真實。被告於最後
         審理中供稱八十七年十二月底接受甲○○委託前往銨成公司處理股務，因
         銨成公司以甲○○與丙○○之間訴訟無法辦理，是其辯稱不曉得甲○○與
         丙○○股權移轉之事，與其上開陳述矛盾，無法採信為真；
   （三）末查證人甲○○經本院屢傳不到，拘提無著，然被告與告訴人簽訂授權書
         處理股權轉讓事宜，有授權書二紙、股權讓渡書一紙、證人丁○、庚○○
         、己○○○、乙○○到庭指述，核與告訴人指述情節相符，與被告大部分
         之自白相近，是證人甲○○有無傳喚到院作證，與上開成立犯罪事實無重
         大關係，是本院不再傳拘甲○○到院作證，併此敘明。
二、核被告所為，係犯刑法第三百四十二條第一項背信罪，公訴意旨認刑法之背信罪
    為一般得違背任務之犯罪，而同法之侵占罪，則專指持有他人所有物，以不法領
    得之意思而便亦持有為所有，侵占入己而言，故違背任務行為，苟係將其持有之
    他人所有物，意圖不法領得，據為己有，自應論以侵占罪，雖非無據。然本案被
    告向銨成公司領得一百七十萬元，係自行或聽從甲○○及甲○○之兄乙○○意思
    ，作為清償甲○○所欠之債務，償還甲○○之債權人，違背告訴人所委託之任務
    ，並沒有易持有為所有之意思，有被告、證人乙○○、丁○證詞在卷可資為證，
    是公訴意旨認為被告係犯侵占罪，尚有未洽，惟起訴事實相同，爰依法變更起訴
    法條，併于敘明。被告前因賭博案件，經台灣新竹地方法院判處有期徒刑五月確
    定，於八十三年十月十四日易科罰金執行完畢，此有台灣高等法院被告全國前案
    紀錄表在卷可按，其前受有期徒刑執行完畢，於五年以內再犯本件最重本刑為有
    期徒刑以上之罪，為累犯，應依刑法第四十七條之規定加重其刑。爰審酌被告之
    動機在於幫助他人處理股務，目的在解決紛爭，為使用之手段與法不合，造成告
    訴人損失一百七十萬元及其利息，及犯後態度等一切情狀，量處如主文所示之徒
    刑。被告因有前科在前，與刑法第七十四條規定緩刑要件不合，尚難予緩刑之諭
    知，併此敘明。
據上論斷，應依刑事訴訟法第二百九十九條第一項前段、第三百條，刑法第三百四十
二條第一項、第四十七條，罰金罰鍰提高標準條例第一條前段，判決如主文。
本件經檢察官黃智勇到庭執行職務
中      華      民      國    八十九    年    七      月  二十四      日
                                    台灣苗栗地方法院刑事庭
                                        法  官  張  珈  禎
右正本證明與原本無異。
如不服本判決，應於送達後十日內向本院提出上訴狀(須附繕本)，上訴於台灣高等
法院台中分院。
                                        書記官  楊  慧  萍
中      華      民      國    八十九    年    七      月  二十五      日
附錄論罪科刑法條
刑法第三百四十二條第一項
為他人處理事務，意圖為自己或第三人不法之利益，或損害本人之利益，而為違背其
任務之行為，致生損害於本人之財產或其他利益者，處五年以下有期徒刑，拘役或科
或併科一千元以下罰金。


司法院資訊處製作；財團法人民間司法改革基金會備份。
